臺灣桃園地方法院刑事判決　　　　　　100年度簡上字第319號
公　訴　人　臺灣桃園地方法院檢察署檢察官
上　訴　人　SUN NATTA.
上列上訴人即被告因賭博案件，不服本院簡易庭100 年度壢簡字
第901 號中華民國100 年5 月6 日第一審簡易判決（聲請案號：
臺灣桃園地方法院檢察署100 年度偵字第5823號）提起上訴，本
院管轄第二審之合議庭認應適用通常審判程序，並自為第一審之
判決如下︰
    主  文
原判決撤銷。
SUN NATTAWADEE（中文姓名：孫雅婷）無罪。
    理  由
壹、程序方面
一、按被告以外之人於審判外之言詞或書面陳述，除法律有規定
    者外，不得作為證據；又被告以外之人於審判外之陳述，雖
    不符合同法第159 條之1 至第159 條之4 之規定，但經當事
    人於審判程序同意作為證據，法院審酌該言詞陳述或書面陳
    述作成時之情況，認為適當者，亦得為證據。當事人、代理
    人或辯護人於法院調查證據時，知有第159 條第1 項不得為
    證據之情形，而未於言詞辯論終結前聲明異議者，視為有前
    項之同意，刑事訴訟法第159 條第1 項及第159 條之5 均有
    明文。經查：
  (一)證人KAEWSUK PHAITUN （中文姓名：排朋）於警詢及偵查中
    之證述，固屬傳聞證據，惟檢察官、被告SUN NATTAWADEE就
    前揭審判外陳述之證據能力，於本院準備程序及審判期日時
    均不爭執，且迄至言詞辯論終結前亦未再聲明異議。經核上
    開證據資料製作時之情況，查無違法不當或證明力明顯過低
    之瑕疵，亦認為以之作為證據應屬適當。
  (二)本案認定事實所引用之卷內卷證資料（包括桃園縣政府警察
    局龍潭分局搜索/ 扣押筆錄、扣押物品目錄表、簽注單1 張
    、估價單1 本等文書證據及物證），並無證據證明係公務員
    違背法定程序所取得，檢察官、被告SUN NATTAWADEE，均未
    於本院言詞辯論終結前爭執其證據能力，茲審酌該等書面陳
    述作成時之情況，並無不宜作為證據之情事，且本院認為以
    之作為本案論罪之證據，均與待證事實具有關聯性，作為本
    案之證據亦屬適當，是依上開規定，自得為證據。
二、卷附查獲刑案現場照片共9 張，係傳達照相當時現場情況，
    而透過照片傳達的情形與現場真實情形，在內容上的一致性
    ，透過機械的正確性來加以保障，換言之，照片並不存在人
    對現實情形的知覺、記憶所經常發生的表現錯誤，是照片之
    性質自非供述證據，核無傳聞法則之適用，於此亦別無證據
    證明上開資料有經偽造變造之情形，且經本案檢察官、被告
    SUN NATTAWADEE同意做為證據，是前開照片實具證據能力。
貳、實體方面
一、公訴意旨略以：被告SUN NATTAWADEE（中文姓名：孫雅婷）
    意圖營利，與在泰國某不詳真實姓名成年人之大組頭（下稱
    大組頭），基於供給賭博場所、聚眾賭博與普通賭博之犯意
    聯絡，自民國99年（即西元2010年）8 月間某日起至翌年2
    月15日16時35分許止，提供桃園縣中壢市○○路192 號其所
    經營之偉婷泰式商店之公眾得出入之場所供為不特定之泰國
    籍賭客得出入簽賭之賭博場所，以其所有之估價單1 本作為
    經營泰國地下樂透彩登記賭客簽注號碼、金額之用，聚集不
    特定之泰國籍賭客簽選號碼與該大組頭賭博財物。賭客向SU
    N NATTAWADEE簽賭並交付其簽賭金額後，再由其將各賭客之
    簽注號碼與簽賭金額傳真至泰國該大組頭處。其賭博方式為
    簽選號碼以核對100 年2 月16日開獎之泰國樂透彩券所開出
    中獎號碼，簽賭金額以新臺幣（下同）50元為1 單位，無上
    限限制，簽賭金額由SUN NATTAWADEE從中抽取百分之二十五
    之比例營利，餘均歸大組頭取得，並由SUN NATTAWADEE匯予
    大組頭營利。賭客簽中者，可得簽賭金額60倍之彩金，由該
    大組頭匯錢與SUN NATTAWADEE賠付予中獎賭客，如未簽中者
    ，則簽賭金歸該大組頭贏得。詎KAEWSUK PHAITHUN（中文姓
    名：排朋）受不詳真實姓名綽號「JOY 」（或泰語音「轉」
    ）之成年友人之委託，基於幫助賭博之犯意，於100 年2 月
    9 日16時35分許，以「JOY 」所有上填載有簽注號碼與簽注
    金額之簽注單1 張，在上址店內，向SUN NATTAWADEE簽賭，
    SUN NATTAWADEE並已將KAEWSUK PHAITHUN所提出「JOY 」所
    填載之上開簽注單上之其中3 個號碼與金額填入其上開簽單
    簿之其中1 頁，尚有另9 個號碼與金額未填寫時，即經警在
    上址當場查獲，扣得當場賭博之器具之上開簽單簿1 本、簽
    單1 張。因認被告SUN NATT AWADEE 涉犯刑法第266 條第1項
    前段之賭博犯罪嫌及同法第268 條供給賭博場所及聚眾賭博
    罪嫌云云。
二、按犯罪事實應依證據認定之，無證據不得認定犯罪事實；不
    能證明被告犯罪者，應諭知無罪之判決，刑事訴訟法第154
    條第2 項、第301 條第1 項定有明文。又所謂認定犯罪事實
    之證據，係指足以認定被告確有犯罪行為之積極證據而言，
    苟未能發現相當證據，或證據不足為不利於被告事實之認定
    時，即應為有利於被告之認定，更不必有何有利之證據，亦
    不能以推測或擬制之方法，以為裁判基礎（最高法院29年度
    上字第3105號、40年度臺上字第86號、56年度臺上字第807
    號判例意旨可資參照）。次按「認定犯罪事實所憑之證據，
    雖不以直接證據為限，間接證據亦包括在內；然而無論直接
    或間接證據，其為訴訟上之證明，須於通常一般之人均不致
    有所懷疑，而得確信其為真實之程度者，始得據為有罪之認
    定，倘其證明尚未達到此一程度，而有合理之懷疑存在時，
    事實審法院復已就其心證上理由予以闡述，敘明其如何無從
    為有罪之確信，因而為無罪之判決，尚不得任意指為違法」
    、「檢察官對於起訴之犯罪事實，應負提出證據及說服之實
    質舉證責任，倘其所提出之證據，不足為被告有罪之積極證
    明，或其指出之證明方法，無從說服法院以形成被告有罪之
    心證，基於無罪推定之原則，自應為被告無罪判決之諭知」
    （最高法院76年臺上字第4986號、92年臺上字第128 號判例
    意旨可資參照）。
三、檢察官認被告涉有上開刑法第266 條第1 項前段之賭博犯罪
    嫌及同法第268 條供給賭博場所及聚眾賭博罪嫌等罪嫌，無
    非係以證人KAEWSUK PHAITHUN於警詢及偵訊時之證述等供
    述證據及桃園縣政府警察局龍潭分局搜索/ 扣押筆錄、扣
    押物品目錄表；簽注單1 張、估價單1 本；查獲刑案現
    場照片共9 張等文書及物證為據。
四、訊據被告SUN NATTAWADEE堅決否認有上揭犯行，辯稱：伊於
    99年8 月間的確有做泰國六合彩組頭2 次，但被查獲時（即
    100 年2 月15日），伊已經沒有在賣泰國六合彩，伊當天有
    跟KAEWSUK PHAITHUN說伊沒有在賣，伊之所以抄寫KAEWSUK
    PHAITHUN欲幫朋友簽賭的號碼是因為伊看對方買很多，想參
    考對方的號碼，KAEWSUK PHAITHUN拿來的號碼伊都喜歡，伊
    打算全部寫在伊的簽注單上面，但伊還沒有寫完，警察就來
    了。伊當時沒有完全抄錄，因為「11、411 、114 、141 」
    這些數字伊不喜歡，所以沒有抄下來，簽注單正面有111 等
    數字是KAEWSUK PHAITHUN拿來的，至於另一面有533 等號碼
    是另一個人在KAEWSUK PHAITHUN來之前先拿來的。此外，伊
    當時只是抄寫號碼，還沒有確定真的要傳真請伊母親幫伊下
    注，因為伊最後還要再選一次下注的號碼。而估價單上寫2
    月15日那一張，是伊要簽臺灣六合彩的，伊記得100 年2 月
    15日是星期二，是臺灣六合彩開獎的日期等語（參見臺灣桃
    園地方法院檢察署100 年度偵字第5823號卷第4 頁反面至第
    5 頁、第41頁；本院100 年度簡上字第319 號卷第32頁至第
    34頁）。
五、經查：
  (一)證人KAEWSUK PHAITHUN迭於警詢、偵訊及本院審理時結證稱
    ：伊朋友只有給伊那張簽注單，沒有給伊賭金，伊當時將簽
    注單給孫雅婷（即SUN NATTAWADEE）看，孫雅婷也想一起下
    注這些號碼，還沒簽注完畢警察就來了。孫雅婷沒有幫伊把
    號碼傳真到泰國，孫雅婷在估價單上寫這些號碼說要自己去
    買這些號碼，但孫雅婷也不知道什麼地方可以買。伊當天有
    至孫雅婷的店裡詢問買泰國六合彩的事，伊當天在另一間小
    吃店吃東西，有個朋友寫號碼給伊，因為被告的店在小吃店
    隔壁，所以伊就去被告的店問有無賣泰國六合彩，被告當時
    回答伊：「這邊沒有賣，我也不知道那邊可以買」，當時孫
    雅婷只跟伊說：「借我抄」，伊朋友簽注之金額有將近1 萬
    元等語（參見上開偵卷第9 頁、第42頁；本院99年度簡上字
    第306 號卷第47頁反面至第49頁）。互核證人之證述及被告
    之陳述可知：被告SUN NATT AWADEE 雖於99年8 月間曾擔任
    泰國六合彩之組頭，然於為警查獲之100 年2 月間，並無擔
    任六合彩組頭，且其抄寫KAEWSUK PHAITHUN所提供之簽注單
    ，目的僅在作為其簽注泰國六合彩之參考，又被告於本院審
    理時自承估價單上600 及1000是指下注之金額，「乘以」是
    指可以轉號碼，例如下注489 的話，如果出來的牌是498 、
    98 4，也算中獎，下注489 號碼，下注金額600 元，而開出
    48 9，獎金是3 倍（即1,800 元），但如果開出984 、498
    ，獎金是1 倍（即本金600 元），但每個組頭給的倍數不一
    樣，而估價單中品名部分「w 」是泰國字的縮寫，意思是上
    ，另一個泰國字「  」意思是下，寫上、下是因為泰國六合
    彩開出的號碼有分上、下兩個區塊，所以下注的人必須要在
    簽單上註明上或下，表示簽單上所簽的號碼是要押它開上或
    下。而六合彩之數字是0 到9 ，一期開一組號碼，分上、下
    ，上就是開3 個號碼，例如012 或013 ，以此類推，下就是
    開2 個號碼，例如01、02，以此類推，489 這個號碼就是玩
    上這個區塊。玩上這個區塊，也可以玩2 個數字，就是對後
    面2個 號碼，泰國六合彩一個月開獎2 次，即每月1 號及16
    號等語（參見上開本院簡上卷第32頁至第34頁），參以卷附
    之簽注單之正反面確實分別依照順序由上至下、由左至右依
    序寫有(一)「111=600 、489=600 ×600 、771=500 、177=50
    0 、717=500 、117=500 、711=500 、171= 500、71=1000
    ×1000、89=1000 ×1000、71=1000 ×1000、89=1000 ×10
    00」及(二)「353=500 、335=500 、533=500 、411=500 、11
    4=500 、141=500 、35=1000 ×1000、11=1000 、35=1000
    ×1000、11=1000 」等數字（簽注單詳見上開偵卷第18頁）
    ，佐以卷附之估價單上確實分別由上至下填有(一)估價單編號
    NO.009229 ：「100 年2 月16日、w （即泰文上之意）57，
    數量1000、39，數量200 ；  （即泰文下之意）57，數量10
    00、39，數量200 」、(二)估價單編號NO.009231 ：「100 年
    2 月16日、w （即泰文上之意）353 ，數量500 、335 ，數
    量500 、533 ，數量500 、35，數量1000×1000；  （即泰
    文下之意）35，數量1000×1000」、(三)估價單編號NO.00923
    2 ：「100 年2 月16日、w （即泰文上之意）569 ，數量50
    ×50 、69 ，數量100 ；  （即泰文下之意）69，數量100
    、66，數量200 、44，數量200 」、(四)估價單編號NO.00923
    4 ：「100 年2 月16日、w （即泰文上之意）111 ，數量60
    0 、489 ，數量600 ×600 、71，數量1000×1000」（估價
    單詳見上開偵卷第19頁至第21頁、第23頁），而無「11、41
    1 、114 、141 」等數字，足徵被告確實僅依序抄寫「353
    、335 、533 、35」等數字，而略過「411 、114 、141 、
    11」等數字未加以填寫。衡情，若被告確係組頭，其於抄寫
    賭客所簽注之號碼時，理應依序將賭客所填寫之全部號碼逐
    一抄寫，然被告卻僅抄錄「353 、335 、533 、35」等數字
    ，顯然缺漏「411 、114 、141 、11」等數字外，亦未按照
    賭客所填寫之全部號碼逐一加以抄錄，堪信被告陳稱伊係抄
    牌做為自己簽賭之參考，伊不喜歡「11、411 、114 、141
    」等數字，所以沒有抄寫上開數字等詞，並非虛構。
  (二)又被告陳稱：編號NO.009233 估價單，乃用以簽注臺灣六合
    彩，伊記得當天（即100 年2 月15日）是星期二，也是臺灣
    六合彩開獎之日子等語（參見上開本院簡上卷第32頁、第33
    頁），經查，上開估價單上確實記載「100 年2 月15日，49
    、44-49= 100、35-39=100 」等數字，核與前述4 張估價單
    欲簽注之日期不同，且其記載簽注數字及金額之方式亦大不
    相同，佐以100 年2 月15日確如被告所言，乃六合彩欲開獎
    之星期二，輔以被告就此張簽注單究係做何用途，於本院審
    理時均為一致之陳述，亦足堪信其稱該張簽注單與被訴事實
    無涉乙情為真實。故原審認上開簽注單上之泰文文字「w 」
    及數字「49」乃簽注者之代碼，顯有誤會。
  (三)至被告雖就證人KAEWSUK PHAITHUN所提供之簽注單，逐一抄
    錄簽注之數字及下注金額，惟一般賭博者之心態，於面對他
    人較為大筆之簽注（證人KAEWSUK PHAITHUN於本院審理時證
    稱該筆簽注有將近1 萬元）時，多會推測他人或因有小道消
    息，或因以其他方式獲得所謂之「明牌」，故抄錄他人簽注
    之數字，做為自己下注之參考，實與常情無違。此外，欲藉
    由他人簽注之金額判斷該組號碼開牌之機率，實屬人之常情
    ，故被告逐一抄錄證人所提供之簽注數字及下注金額，除與
    常情無違外，亦與被告陳稱其將上開數字抄錄下來，係用以
    做為最後下注之參考，並於確定所欲下注之號碼後再傳真請
    其母親代為下注等詞不謀而合，而堪認為真。
  (四)綜上所述，聲請簡易判決處刑意旨所憑事證，尚無從形成被
    告確有於100 年2 月間擔任泰國六合彩組頭，並進而認定被
    告涉有刑法第266 條第1 項前段之賭博罪嫌及同法第268 條
    之意圖營利，提供賭博場罪嫌及意圖營利，聚眾賭博罪嫌之
    犯行。至被告雖自承有於99年8 月間做泰國六合彩組頭2 次
    ，然此部分除被告之自白外，依卷附之證據，實無法佐證被
    告確有於99年8 月間涉有上開犯行。此外，本院復查無其他
    積極事證足以證明被告確有檢察官所指犯行，揆諸首揭說明
    ，自屬不能證明其犯罪，而應為無罪之諭知。原審法院誤認
    上開泰文文字「w 」及數字「49」乃簽注者之代碼，進而推
    論卷內所附之所有估價單均為被告用以替他人簽注泰國六合
    彩所用之物，僅係未及抄寫簽注單上所寫之全部號碼，並據
    此認定被告涉有上揭犯行，而為被告有罪之諭知，顯有未洽
    ，上訴人即被告上訴意旨否認犯罪、指摘原判決不當，為有
    理由，原判決既有上開違誤之處，自屬無可維持，應予撤銷
    改判。另本院判決被告無罪已如前述，檢察官聲請為簡易判
    決處刑，即有刑事訴訟法第451 條之1 第4 項但書第3 款之
    情形，自不得以簡易判決程序處刑，爰於撤銷原判決後，依
    同法第452 條之規定，以通常程序審理，並自為第一審判決
    ，改諭知被告無罪。
六、據上論斷，應依刑事訴訟法第452 條、第455 條之1 第1 項
    、第3 項、第369 條第1 項前段、第364 條、第301 條第1
    項，判決如主文。
本案經檢察官吳靜怡到庭執行職務。
中    華    民    國    100   年    8     月    17    日
                  刑事第五庭  審判長法  官  潘政宏
                                    法  官  劉淑玲
                                    法  官  石蕙慈
以上正本證明與原本無異。
如不服本判決應於收受判決後10日內向本院提出上訴書狀，並應
敘述具體理由。其未敘述上訴理由者，應於上訴期間屆滿後20日
內向本院補提理由書( 均須按他造當事人之人數附繕本) 「切勿
逕送上級法院」。
                                    書記官   羅婉榕
中    華    民    國   100    年    8     月    18    日